【裁判字號】    99,交聲,2145
【裁判日期】    991208
【裁判案由】    交管條例聲異
【裁判全文】
臺灣板橋地方法院交通事件裁定        99年度交聲字第2145號
原處分機關  臺北市交通事件裁決所
異  議  人
即受處分人  黃亮勛
上列異議人即受處分人因違反道路交通管理處罰條例案件，不服
原處分機關於中華民國99年6 月18日所為之裁決處分（裁決書案
號：北市裁罰字第裁22-AEY776062號），聲明異議，本院裁定如
下：
    主  文
原處分撤銷。
黃亮勛不罰。
    理  由
一、原處分意旨略以：異議人即受處分人黃亮勛於民國99年6 月
    16日凌晨3 時52分許，駕駛車牌號碼2091-TQ 號自用小客車
    ，在臺北市○○路為警盤查，拒絕接受酒精濃度測試檢定，
    經臺北市政府警察局信義分局三張犁派出所警員掣單舉發；
    爰依道路交通管理處罰條例第35條第4 項規定，裁處罰鍰新
    臺幣（下同）60000 元，並吊銷駕駛執照，依同條例第67條
    第2 項前段規定，3 年內不得考領駕駛執照。
二、聲明異議意旨略以：異議人係因舉發警員告知拒絕接受酒精
    濃度測試檢定之罰則為罰鍰60000 元，吊扣駕駛執照1 年，
    與經測定酒精濃度超過規定標準之罰則相同，致有所誤認，
    接受警員開立拒絕酒測之罰單，竟遭裁處罰鍰60000 元，並
    吊銷駕駛執照3 年，與警員告知之內容迥異，影響生計至鉅
    ，實難甘服，爰依法聲明異議。
三、按汽車駕駛人，駕駛汽車經測試檢定酒精濃度超過規定標準
    者，處新臺幣15000 元以上60000 元以下罰鍰，並當場移置
    保管該汽車及吊扣其駕駛執照1 年。汽車駕駛人拒絕接受第
    1 項測試之檢定者，處新臺幣60000 元罰鍰，並當場移置保
    管該汽車及吊銷該駕駛執照，3 年內不得考領，道路交通管
    理處罰條例第35條第1 項第1 款、第4 項前段、第67條第2
    項前段分別定有明文。其拒絕酒精濃度測試者，處罰較測試
    後超過規定標準者更為嚴厲，立法目的在於不使拒絕酒精濃
    度測試檢定之駕駛人反而獲得輕罰，否則無異鼓勵駕駛人拒
    絕接受測試。因此，警員執行酒精濃度測試時，應盡告知義
    務，使駕駛人充分知悉拒絕酒精濃度測試檢定之法律效果，
    進而勸導進行酒精濃度測試檢定，此觀警察人員對酒後駕車
    當事人實施強制作為應注意事項第2 項執行要領：「警察應
    請其配合實施測試檢定，並向其說明實施酒精濃度測試檢定
    之程序，倘該駕駛人拒絕接受酒精濃度測試檢定，應運用技
    巧溝通、勸導或警告將依據道路交通管理處罰條例第35條第
    4 項規定，處新臺幣60000 元罰鍰、當場移置保管車輛及吊
    銷其駕駛執照，且3 年內不得考領」之規定即明。
四、經查：異議人於99年6 月16日凌晨3 時52分許，駕駛車牌號
    碼2091-TQ 號自用小客車，在臺北市○○路經臺北市政府警
    察局信義分局三張犁派出所警員舉發拒絕接受酒精濃度測試
    檢定之事實，有臺北市政府警察局北市警交字第AEY776062
    號舉發違反道路交通管理事件通知單1 件附卷可資佐證，且
    為異議人所不爭執，此情固堪認定。惟證人即原舉發機關警
    員陳名位於本院審理時到庭具結證稱：「……我們詢問異議
    人時，有聞到異議人身上有酒味，異議人也說他有喝酒，所
    以我們請他接受酒測，這中間有30分鐘，且告知他超過3 次
    請他配合酒測，我們在現場有告知異議人超過0.27以上就交
    通告發，超過0.55就移送公共危險罪，如果他拒測罰金最高
    60000 元，唯一告知他錯誤訊息是拒測要吊銷駕駛執照3 年
    ，我們錯誤告知為吊扣駕照1 年，現場異議人一直延遲時間
    ，直到告發單開完結束前，我們還跟異議人確認要不要作酒
    測，他始終沒有要酒測的意思。」等語（見本院99年7 月27
    日訊問筆錄）。經本院勘驗本件舉發過程攝影光碟，異議人
    經警員要求進行酒精濃度測試檢定時，係先向警員解釋其駕
    車到場之原因、經過，並與警員商議可否改以通知其他朋友
    前來接送之方式處理，為警所拒，並告知「先生，你也可以
    拒測啊，這是你的權利，就是罰60000 塊，然後吊你的駕照
    1 年啊，你自己要作抉擇」後，向異議人確認：「那你們要
    不要測？」其間經在場異議人之友人詢問：「先生，如果你
    開他單，然後不測，這樣是代表怎麼樣呢？」警員仍告知：
    「就扣你的照，駕照還要吊扣。」異議人因而拒絕接受酒精
    濃度測試，並於警員再度敘明：「後續因為沒有測也沒辦法
    確定你有超過0.55……這個部分罰到底，罰到60000 塊，然
    後就是吊扣你的駕照1 年，然後扣車……」後，收受前開舉
    發通知單，足見原舉發機關警員執行舉發程序時，確有錯誤
    告知拒絕接受酒精濃度測試檢定之法律效果之重大瑕疵。原
    處分機關未查，逕依道路交通管理處罰條例第35條第4 項規
    定，裁處罰鍰60000 元，並吊銷駕駛執照，致異議人依同條
    例第67條第2 項前段規定，3 年內不得考領駕駛執照，容有
    未洽。從而，本件異議為有理由，應由本院撤銷原處分，併
    為異議人不罰之諭知，以昭審慎。
據上論斷，應依道路交通管理處罰條例第87條第2 項，道路交通
事件處理辦法第19條，裁定如主文。
中    華    民    國    99    年    12    月    8     日
                  交通法庭  法  官  廖怡貞
以上正本證明與原本無異
如不服本裁定應於送達後5 日內向本院提出抗告狀
                            書記官  林惠齡
中    華    民    國    99    年    12    月    8     日

司法院資訊處製作；財團法人民間司法改革基金會備份。
